【裁判字號】    89,台上,1331
【裁判日期】    890315
【裁判案由】    違反麻醉藥品管理條例
【裁判全文】
最高法院刑事判決                              八十九年度台上字第一三三一號
    上  訴  人  甲○○
右上訴人因違反麻醉藥品管理條例案件，不服台灣高等法院台南分院中華民國八十七
年二月二十六日第二審判決 (八十七年度上訴字第一六八號，起訴案號：台灣嘉義地
方法院檢察署八十六年度偵字第三五一○號) ，提起上訴，本院判決如左：
    主  文
原判決關於非法販賣化學合成麻醉藥品部分撤銷，發回台灣高等法院台南分院。
    理  由
本件原判決認定：上訴人甲○○曾於民國八十五年間，因違反麻醉藥品管理條例案件
經台灣嘉義地方法院判處有期徒刑六月，於八十六年二月十八日易科罰金執行完畢，
仍不知悔改，復意圖營利，於八十六年五月七日下午十時許，在嘉義縣太保市○○路
○段一七七之六號沈志武住處，以新台幣 (下同) 一千元之價格，非法販賣化學合成
麻醉藥品安非他命一小包予沈志武吸用。嗣因沈志武於同年五月八日下午九時許為警
查獲，供出安非他命之來源，而破獲甲○○販賣安非他命等情。因而維持第一審論處
甲○○非法販賣化學合成麻醉藥品 (累犯) 罪刑之判決，駁回其在第二審之該部分上
訴，固非無見。
惟查：(一)刑事訴訟法第九十五條明定：訊問被告應先告知１犯罪嫌疑及所犯所有罪名
。罪名經告知後，認為應變更者，應再告知。２得保持緘默，無須違背自己之意思而
為陳述。３得選任辯護人。４得請求調查有利之證據。此項告知義務旨在使被告得適
切行使防禦權，以維護訴訟程序之公正。原審審判期日未踐行上開告知義務，於法尚
有未洽。(二)共同被告之自白或其他不利於己之陳述，固得採為其他共同被告犯罪之證
據，但其陳述須無瑕疵可指，且就其他方面調查，又與事實相符，始得採為其他共同
被告犯罪事實之認定。而依修正前麻醉藥品管理條例第十三條之三 (相當於修正後之
毒品危害防制條例第十七條) 規定，犯同條例第十三條之一第二項各款之罪，供出麻
醉藥品來源因而破獲者，得減輕其刑。則吸用或販賣安非他命之人，如供出安非他命
之來源因而破獲者，既得邀減輕其刑之寬典，其就麻醉藥品來源所為之供述，虛偽之
危險性較高，為擔保其真實性，更應有足以令人確信其陳述為真實之補強證據，始能
採為斷罪之依據。本件上訴人甲○○始終否認右開犯行，原判決認定上訴人曾販賣安
非他命一小包予沈志武吸用，係以共同被告沈志武 (業經第一審判刑確定) 在警訊及
檢察官偵查中之供述為唯一依據。卷查沈志武雖於第二次警訊及檢察官偵查中供陳向
上訴人買過安非他命一小包，但沈志武在第一次警訊中僅稱「我所吸食之安非他命是
向一位綽號『紅龍』的男子所買」、「已購買過五次了，價格是每小包三千元」，全
未提及曾向上訴人購買安非他命 (見警卷第三頁) ，嗣於第一審審理時，沈志武復供
稱安非他命是向「紅龍」購買，並未向上訴人買過等語 (見一審卷第四十九頁) 。何
以沈志武在警方初訊時供稱其吸食之安非他命是向「紅龍」購買，全未提及上訴人，
其後又改稱向上訴人買過一次？原審未究明上情，遽認沈志武前後之供述並無瑕疵，
尚嫌速斷。而沈志武與上訴人是否舊識及有無怨隙，與上訴人曾否販賣安非他命予其
吸用無何關聯，並不足以擔保沈志武所為供述之真實性，則上訴人是否確有沈志武所
陳述販賣安非他命之犯罪事實，自應調查其他必要之補強證據以資判斷，乃原審未進
一步詳予調查，為必要之論斷，遽認沈志武之部分陳述為真實，採為論處上訴人非法
販賣化學合成麻醉藥品罪刑之基礎，亦有調查職責未盡及判決理由欠備之違背法令。
上訴意旨指摘原判決不當，非無理由，應認原判決有發回更審之原因。
據上論結，應依刑事訴訟法第三百九十七條、第四百零一條，判決如主文。
中      華      民      國    八十九    年      三      月     十五     日
                              最高法院刑事第九庭
                                  審判長法官  張  信  雄
                                        法官  賴  忠  星
                                        法官  張  清  埤
                                        法官  張  淳  淙
                                        法官  洪  清  江
      右正本證明與原本無異
                                              書  記  官
中      華      民      國    八十九    年      三      月     二十     日


司法院資訊處製作；財團法人民間司法改革基金會備份。
